臺灣高等法院交通事件裁定　　　　　　99年度交抗字第2269號
抗 告 人　臺北市交通事件裁決所
受處分人　陳奕瑍
上列抗告人因受處分人違反道路交通管理處罰條例案件，不服臺
灣士林地方法院99年度交聲更字第24號，中華民國99年11月30日
所為裁定，提起抗告，本院裁定如下：
   主  文
抗告駁回。
    理  由
一、原裁定意旨略以：受處分人陳奕瑍於民國99年5 月27日下午
    4 時41分許，駕駛車牌號碼053-CGQ 號重型機車，行經新北
    市○○區○○路3 段61號前，固因號牌未依規定位置懸掛（
    翹牌），經新北市政府警察局三重分局長泰派出所員警當場
    舉發之事實，業據受處分人自承在卷，並有臺北縣政府警察
    局警交大字第C00000000 號舉發違反道路交通管理事件通知
    單影本1 紙附卷可稽，然依卷附原處分機關採證照片（見原
    審99年度交聲字第806 號卷，以下簡稱交聲字卷，第7 、23
    頁），並無法判斷該車牌支架是否可變動角度，又原舉發機
    關即新北市政府警察局三重分局99年6 月7 日北縣警重交申
    字第0990027675號函雖指發現受處分人前開機車為警攔查時
    ，雖發現有明顯翹牌情形，且裝設翹牌器具等語（見交聲字
    卷第11頁），惟證人即舉發本案之員警王紹驊於原審審理時
    就舉發經過證稱：當時分局有淨牌專案，其中一項就是加裝
    翹牌器，伊看到受處分人車牌時，覺得車牌有傾斜角度，與
    平常平面懸掛之車牌不同，但伊沒有注意車牌可否活動，不
    管車牌可否活動，只要未依規定懸掛就舉發；翹牌器有多種
    ，活動範圍活動式為0 度到90度，固定式則依固定的角度，
    舉發當時沒有注意本件舉發車輛翹牌器左右兩側有無加裝、
    鎖上螺絲等語（見交聲字卷第19頁），是本件顯無證據證明
    受處分人之車牌係裝置於可變動之旋轉架上，且證人王紹驊
    當時並未測量車牌角度，純以目測判斷而為舉發，經細察採
    證照片，受處分人之車牌角度雖略高，惟與受處分人於本院
    前審抗告狀所附之三陽廠牌野狼125 車款照片相較（見本院
    99年度交抗字第1642號卷第7 頁），二者號牌懸掛位置並無
    太大差異，自受處分人車後觀之，仍能清楚辨識其車牌號碼
    ，而一般違規照相之儀器均設置在比正常體型成年人略高之
    處，由高處往下拍照時，應較自後方目視更能辨識其車號無
    疑，故難認受處分人有刻意將車牌角度提高以規避拍照取締
    之動機。另受處分人於本件遭舉發後之99年5 月30日晚上9
    時59分許、同年6 月9 日上午10時23分許，分別因超速、機
    車行駛禁行車道等違規事項遭拍照採證逕行舉發，有受處分
    人提出之採證照片2 幀在卷可按（見交聲字卷第5 、27頁）
    ，亦徵受處分人上開機車號牌之懸掛位置，仍能使車輛違規
    照相器材及一般人清晰辨別其車號；從而上開機車之號牌雖
    係裝置在另行加裝之牌架上，惟依卷內證據均不足以證明該
    牌架可移動或翻動，自與所謂「翹牌」之情形有異，復查無
    其他積極證據足認該機車車牌號碼之可辨識性受有影響，尚
    難認定上揭機車號牌之懸掛方式有違道路交通安全規則第11
    條規定之情形，自應排除道路交通管理處罰條例第12條處罰
    規定之適用；此外復查無其他積極證據足資認定受處分人有
    裁決書所載之違規事實，原處分機關未加詳查，遽引道路交
    通管理處罰條例第12條第1 項第7 款規定裁罰，實有未洽，
    因認受處分人之異議為有理由，而撤銷原處分，另諭知受處
    分人不罰等語。
二、抗告意旨略以：汽車號牌裝置於旋轉架適用道路交通管理處
    罰條例規定條款之疑義，依交通部96年4 月26日交路字第09
    60028650號函釋所載：汽車號牌應於原設固定位置或規定之
    明顯適當位置懸掛固定，道路交通安全規則第11條第1 項已
    有明文，號牌擅自裝置於可控制變動之旋轉架上，無論其行
    駛有無操作使用，已違反上開規定，自宜適用道路交通管理
    處罰條例第12條第1 項第7 款「已領有號牌不依指位置懸掛
    定」之規定處罰等語，本件原審已確認上開機車之號牌係裝
    置在另行加裝之牌架上，顯與道路交通安全規則第11條第1
    項之規定有間，爰請求撤銷原裁定，並依道路交通管理處罰
    條例第12條第1 項第7 款、第2 項之規定，裁處受處分人罰
    鍰新臺幣5400元並吊銷牌照等語。
三、按道路交通安全規則第2 條第1 項第1 款規定，汽車指在道
    路上不依軌道或電力架線而以原動機行駛之車輛（包括機器
    腳踏車）。又依道路交通安全規則第11條第1 項第3 款前段
    規定，汽車號牌懸掛位置，除原設有固定位置外，機器腳踏
    車，應正面懸掛於車輛後端之明顯適當位置。另按汽車牌照
    除為行車之許可憑證，供行政上課稅、管理之用外，更重要
    之功能乃在車禍案件、刑事案件或交通違規事件發生時，使
    其他用路人、交通稽查人員及司法機關得以確認車輛車號，
    便於追查肇事責任、違規責任及犯罪嫌疑人，以維護行車秩
    序及社會治安，是道路交通管理處罰條例第12條第1 項第7
    款所稱之「不依指定位置懸掛車牌」，自應以號牌懸掛之位
    置、角度等客觀情狀，是否屬於明顯適當之位置，是否可使
    他人易於辨識車號作為判斷之依據。
四、經查：
（一）本件受處分人所有之車號053-CGQ 號重型機車之號牌，雖
      係裝置在另行加裝之牌架上，然經受處分人陳弈瑍於原審
      審理時證稱：翹牌器本身已鎖在一個溝裡，原本活動範圍
      就有限，伊本即無規避交通法規之意，方選擇最平傾斜25
      度至35度之翹牌器即使未鎖上螺絲，亦無法如同移動式翹
      牌器移動範圍達90度，伊不想讓翹牌器活動，所以裝的時
      候就請車行老闆在左側底下額外用螺絲固定，固定後車牌
      就不能動，因車行老闆告知裝一個螺絲即可，故右側未加
      裝螺絲等語（見交聲字卷第18、19頁），並有其提出之該
      機車牌架加鎖螺絲之照片1 幀可佐（見交聲字卷第5 頁）
      ，該牌架已非屬活動式。另經證人王紹驊於原審審理時證
      稱：伊取締時，並未注意受處分人上開重型機車翹牌器左
      右兩側有無加裝、鎖上螺絲等語如前，而觀諸原舉發機關
      之採證照片2 張（見交聲字卷第23頁），亦無法查知受處
      分人所裝置之支架是否可控制變動，故無證據證明受處分
      人係將號牌裝置於可控制變動之旋轉架，與上開交通部函
      釋所指之情形尚非一致。
（二）又參以原舉發機關之採證照片，上開機車號牌之傾斜角度
      、螺絲位置，與受處分人上開陳述互核相符，再以上開機
      車與其他機車停放一處相較，其車牌無明顯異常之情形（
      見交聲字卷第5 頁），而受處分人於99年5 月30日晚上9
      時59分許、同年6 月9 日上午10時23分許，分別因超速、
      機車行駛禁行車道等違規事項，遭拍照採證逕行舉發，亦
      徵受處分人上開機車號牌之懸掛位置，仍能使一般用路人
      、違規稽查單位、照相器材等辨明其車號。
（三）綜上，受處分人之上開機車號牌雖裝置在另行加裝之牌架
      上，惟依卷內證據，均不足以證明該牌架可移動或翻動，
      復查無其他積極證據足認該機車車牌號碼之可辨識性受有
      影響，故尚難認定上開機車號牌之懸掛方式有違道路交通
      安全規則第11條第1 項規定之情形，自無道路交通管理處
      罰條例第12條處罰規定之適用。原審本於同上見解，認原
      處分機關依道路交通管理處罰條例第12條第1 項第7 款、
      第2 項之規定，裁處受處分人5400元罰鍰並吊銷牌照，於
      法無據，經核並無違誤；抗告意旨所執前詞，均無理由，
      應予駁回。
據上論結，應依道路交通案件處理辦法第26條，刑事訴訟法第41
2 條，裁定如主文。
中    華    民    國   100    年    1     月    31    日
                  刑事第十九庭審判長法  官  鄧振球
                                    法  官  潘翠雪
                                    法  官  彭幸鳴
以上正本證明與原本無異。
不得再抗告。
                                    書記官  陳靜姿
中    華    民    國   100    年    1     月    31    日